臺灣高等法院刑事判決　　　　　　　　95年度上訴字第4818號
上　訴　人
即　被　告　乙○○
選任辯護人　高素真律師
上列上訴人因強盜案件，不服臺灣臺北地方法院95年度訴字第11
86號，中華民國95年11月8日第一審判決（起訴案號：臺灣臺北
地方法院檢察署95年度偵字第3810號、95年度偵緝字第1360號）
，提起上訴，本院判決如下：
    主  文
上訴駁回。
    事  實
一、乙○○、甲○○（業經原審判刑確定）、丙○○（業經原審
    另以94年度訴字第1361號判刑確定）於93年8月6日晚間某時
    一起在丙○○位於臺北市○○路120巷49號3樓聚會飲酒，於
    聚會過程，乙○○竟與甲○○、丙○○共同基於意圖為自己
    不法所有而結夥三人強盜他人財物之犯意聯絡及行為分擔，
    並預定在臺北市○○街211巷附近山上空地下手行搶，翌日
    凌晨2時30分許甲○○與丙○○即在臺北市○○○路○段117
    號前搭乘由丁○○駕駛車牌號碼為496—ＣＢ號之計程車，
    並向丁○○佯稱欲前往臺北市○○街211巷附近山區烤肉，
    乙○○則騎乘機車前往臺北市○○街211巷附近尋覓恰當之
    行搶地點，待尋得地點後，乙○○即經由與甲○○、丙○○
    之電話聯絡，告知尋得地點在臺北市○○路奉天宮山上，甲○○、丙○○即將上開地點轉知丁○○，乙○○再騎乘機車
    下山而在半山腰處（下稱系爭半山腰處）與丁○○所駕駛搭
    載甲○○及丙○○欲上山之上開車輛交會，甲○○、丙○○
    乃要求丁○○停車，乙○○遂將機車停放在丁○○所駕駛上
    開車輛旁，且向甲○○、丙○○稱：再往前沒多遠就有空地
    可以烤肉，大家都在那裡等語以取信丁○○，語畢乙○○即
    繼續騎乘機車下山，丁○○則繼續駕駛上開車輛上山，待丁○○駕駛上開車輛至臺北市○○街211巷附近空地即乙○○
    所尋獲之行搶地點（下稱系爭行搶地點）後，丙○○即以取
    出預先準備而隨身攜帶之玩具槍一把（未扣案，亦無證據證
    明為違禁物或兇器）抵住丁○○之強暴方式至使丁○○不能
    抗拒，並對丁○○聲稱：「司機我欠錢，把錢拿出來。」甲○○則倚勢要求丁○○下車且交出財物，丁○○便下車將新
    臺幣（下同）五千餘元交付與丙○○，甲○○並下手強取丁○○之手錶一支，甲○○、丙○○便要求丁○○步行下山，
    等丁○○步行離開行搶地點後，乙○○即騎乘機車繞回上開
    行搶地點，與甲○○、丙○○一同強取丁○○上開汽車內之
    財物即行動電話一支、身分證、健保卡、金融卡各一張，再
    由乙○○駕駛丁○○之上開汽車搭載甲○○離去現場，並將
    汽車停放棄置在臺北市政府警察局信義分局福德派出所附近
    （汽車業經丁○○領回），丙○○則騎乘乙○○所騎乘之機
    車離去現場，搶得之現金供甲○○、丙○○與乙○○吃喝花
    用完畢，手錶一支經丙○○丟棄，行動電話一支由丙○○交
    其不知情之表弟鄭家偉使用，身分證、健保卡及金融卡各一
    張則由丙○○保管，於為警查獲後由丁○○領回，嗣因丁○○報警而循線查獲上情。
二、案經丁○○訴由臺北市政府警察局移送臺灣臺北地方法院檢
    察署檢察官偵查起訴。
    理  由
壹、本案犯罪事實認定部分：
一、訊據被告乙○○於原審審理中固不否認其於93年8月6日晚間
    與同案被告甲○○、丙○○一同飲酒聚會，而於當晚曾騎乘
    機車前往系爭行搶地點，系爭行搶地點並無相關可供烤肉之
    事物，當晚並無任何烤肉之計畫，且駕駛告訴人丁○○之上
    開計程車搭載被告甲○○下山，再將計程車停放在臺北市政
    府警察局信義分局福德派出所旁等情，惟矢口否認有何結夥
    三人強盜之犯行，並先後辯解不一，於偵查中先辯稱：伊當
    天只有和丙○○聊天，並未喝酒，也不認識甲○○，且當晚
    九點多即已離開，並未與甲○○、丙○○一同到臺北市○○
    街山區行搶云云（見臺灣臺北地方法院檢察署95年度偵緝字
    第1360號卷宗第14頁）；於本案起訴時送審原審時再辯稱：
    伊認識丙○○，但伊從來沒有看過甲○○，案發當天伊沒有
    去臺北市○○街之山區云云（見原審卷第10頁背面）；於原
    審本案準備程序中復改稱：伊當晚有與丙○○去喝酒，後來
    是丙○○叫伊去山上找丙○○，伊就騎車上山，到了會合地
    點，伊就看到一輛計程車停放該處，伊用大燈照了計程車一
    下，看到丙○○拿著玩具手槍搶劫計程車司機，伊就馬上離
    開，並沒有開走計程車云云（見原審卷第29頁背面）；於原
    審審理中則辯稱：案發當晚，伊與甲○○、丙○○喝完酒後
    ，就騎乘機車要返家，在返家途中因為接獲甲○○、丙○○
    之電話而前往系爭行搶地點，到達時，伊僅看到一輛計程車
    及甲○○、丙○○，因丙○○表示酒醉要伊開車，伊才開車
    載甲○○下山，伊事先並未與被告甲○○、丙○○謀議結夥
    三人強盜計程車，亦未參與行搶丁○○之犯行，伊並未在系
    爭半山腰處與丁○○駕駛之計程車會車而與甲○○、丙○○
    交談云云（見原審卷第76頁、99頁），於本院審理時到庭辯
    稱：當時不是會車，那條山上是這樣上去，我是跟著上去，
    他們說要烤肉，我不知道地點，是丙○○打電話給我，當時
    我在市○○道跟中山北路的交叉口準備回家，當天我到時看
    到計程車時，我沒有看到被害人，只看到丙○○及甲○○，
    他們二人是在計程車外面，根本就不在計程車裡面，且他們
    有無跟司機拿財物，我根本不曉得云云（見本院卷第79頁背
    面至80頁），並以同案被告甲○○及告訴人丁○○於偵查中
    所言為審判外陳述、證人丙○○於警詢中所言為審判外陳述
    ，而爭執上開陳述之證據能力。經查：
（一）證據能力部分：
    (1)被告乙○○對於公訴人所提之證據資料及以下本院作為判
      斷依據之各項證據資料，除被告甲○○於偵查中之陳述、
      告訴人丁○○於警詢及偵查中之陳述、證人丙○○於警詢
      時陳述外，均同意或不爭執其證據能力，本院審酌該等言
      詞供述及書面作成時之情況認為適當，均無不宜作為證據
      之情事，依刑事訴訟法第159條之5規定，是除被告甲○○
      於偵查中之陳述、告訴人丁○○於警詢、偵查中之陳述及
      證人丙○○於警詢時之陳述外之前開證據資料，均得作為
      證據。
    (2)告訴人丁○○於警詢中所為之陳述，並不符合刑事訴訟法
      第159條之3至第159條之5所定具有證據能力之例外情形，
      且告訴人丁○○於偵查中接受檢察官訊問時，並未依規定
      具結，有相關卷證資料在卷可參，是告訴人丁○○於警詢
      、偵查中所為之陳述，就被告乙○○而言，均難認具有證
      據能力，另告訴人丁○○於另案即臺灣臺北地方法院94年
      度訴字第1361號案件審理中並未曾到院具結陳述，業經原
      審調閱上開審理卷宗查核屬實，公訴人引用告訴人丁○○
      於上開案件審理中具結證述，容或有所誤會。
    (3)同案被告甲○○於本案偵查中接受檢察事務官所為之陳述
      ，並不符合刑事訴訟法第159條之3至第159條之5所定具有
      證據能力之例外情形，是被告甲○○於偵查中所為陳述，
      就被告乙○○而言，亦難認具有證據能力。
    (4)本案係台北市市刑大警員翁文祥依據被害人之行動電話序
      號查與哪個門號配在一起，始查到是鄭家偉轉交給陳銘偉
      ，而鄭家偉表示是他一個親戚丙○○給他的，嗣因丙○○
      拘提不到，將資料轉給文山一分局繼續辦理。而證人丙○○之母親認其表現異常，悶悶不樂，遂帶同丙○○與文山
      一偵查隊刑事小隊長葉敏中懇談，是丙○○告知葉敏中其
      夥同兩位友人一同犯下案子，之後丙○○還帶著我們一起
      去拿出被害人的身分證提款卡以及全民健保卡，並去信義
      分局派出所調出被害人報案縮影筆錄以及刑案通報單，此
      案係由文山一分局偵辦等情，業據證人翁文祥、葉敏中於
      另案臺灣臺北地方法院94年度訴字第1361號中就如何查獲
      證人丙○○之過程證述明確（見臺灣臺北地方法院94年度
      訴字第1361號卷第46至49頁）。是證人丙○○於警詢時之
      供述應係出自於自由意志。又參以證人丙○○於警詢時，
      尚未及與被告接觸、串證，所受外界影響之程度自然較低
      ，而其嗣於原審迄本院審理中，每每因與被告於同一次訊
      問中供述相互牴觸，而動輒加以修正附和被告，足見其嗣
      後所為之供述，顯已受外界之影響，其憑信性自然較其於
      警詢時之供述為低，加之，證人丙○○於警詢時之供述，
      攸關被告是否成立犯罪，亦具有證明犯罪事實存否之必要
      性。是證人丙○○於警詢時之陳述，依刑事訴訟法第159
      條之2之規定，自有證據能力。
（二）實體認定部分：
      告訴人丁○○於原審審理中到庭結證稱：案發當天，甲○○與丙○○搭伊的車要到山上去烤肉，在途中，甲○○、
      丙○○有交談，丙○○還抱怨為何這麼晚要去烤肉，甲○○則支支吾吾無法回答，後來甲○○、丙○○有打電話聯
      絡詢問到底在哪裡烤肉，接著就轉告伊烤肉地點在福德路
      奉天宮山上。後來伊往山上開到系爭半山腰處，有一個戴
      全罩式安全帽的機車騎士從山上下來與伊會車，甲○○、
      丙○○就要伊停車，該機車騎士就與車裡的甲○○、丙○○打招呼，並說烤肉地點在山上空地，山上有人在那邊等
      說要烤肉，接著機車騎士就往山下騎，伊就繼續開，開了
      約二百公尺到了一個空地，該空地只是一個涼亭旁的空地
      ，讓早起人有一個可以運動、休息的地方，旁邊沒有房子
      ，案發時也沒有別人在附近，但是有路燈，丙○○在空地
      就拿槍出來，跟伊說：「司機我欠錢，把錢拿出來。」甲○○很兇地要伊下車並要伊將財物交出來，伊就將錢拿給
      丙○○，甲○○則上前來搶伊的手錶，接著甲○○、丙○○就叫伊往山下走，不能回頭，伊即按指示步行下山，走
      了約一百公尺，伊回頭看系爭行搶地點，就看到與剛剛在
      系爭半山腰處會車同型之機車繞回系爭行搶地點，跟伊的
      計程車一同離開，並無法看到係何人駕駛計程車離開等語
      （見原審卷第75至77頁）；證人丙○○93年11月8日於警
      詢中陳稱：案發當晚，伊與甲○○、丙○○在伊臺北市○○路120巷49號3樓之住處喝酒聚會，喝酒完畢後大家就提
      議去搶計程車，於是伊與甲○○攔了丁○○開的計程車，
      乙○○則騎機車先去臺北市○○街山上等候，伊就拿出預
      藏的玩具手槍指著丁○○說：「阿伯不要亂來」，於是甲○○及乙○○就搜刮車上財物及拿走丁○○之手機，並要
      丁○○下車，接著甲○○、乙○○就把計程車開下山停放
      在臺北市政府警察局信義分局福德派出所附近，搶得現金
      約五千餘元由伊、甲○○、乙○○吃喝花用殆盡，手錶一
      支則已丟棄，行動電話一支交由伊表弟鄭家偉使用，丁○○之身分證、健保卡及金融卡就由伊留著等語（見臺灣臺
      北地方法院檢察署93年度偵字第20697號卷第162頁、第16
      3頁）；證人丙○○於原審審理中到庭結證稱：案發當時
      ，伊與甲○○、乙○○在伊家中喝酒，後來大家就約好要
      去沒有人的福德街山上行搶，由乙○○騎機車去山上找地
      點，伊記得甲○○有看到伊拿玩具手槍，伊與甲○○則搭
      丁○○的計程車上山，途中有打電話與乙○○聯繫烤肉的
      事情來騙丁○○上山，在系爭半山腰處，乙○○與伊、甲○○搭乘之計程車有碰面，後來在伊與甲○○讓丁○○下
      山離開後，乙○○有到系爭行搶地點，搜刮丁○○計程車
      上之財物，之後再由乙○○開丁○○之計程車載甲○○下
      山，並將計程車放在福德派出所附近，伊則騎乙○○之機
      車下山，搶完財物後，伊、乙○○、甲○○就去用搶來的
      現金喝酒花用完畢等語（見原審卷第96至97頁）；同案被
      告甲○○於原審審理中到庭結證稱：案發時伊與丙○○一
      起坐計程車，在計程車上有用電話與乙○○聯繫，講到烤
      肉的事情是要騙丁○○上山，在上山半山腰處有碰到乙○○，乙○○當時是往山上騎或往山下騎及乙○○說什麼話
      ，伊都不記得了，後來等丁○○離開系爭行搶地點後，乙○○有到系爭行搶地點，至於乙○○有無搜刮財物，伊記
      不太清楚，乙○○應該有如丙○○所說在計程車內搜刮財
      物，搶完以後，伊、乙○○及丙○○有一起去喝酒等語（
      見原審卷第100頁背面），於本院審理時到庭證稱：在電
      話裡面說烤肉的事是要讓計程車司機以為我們是要去山上
      烤肉，不會害怕懷疑（見本院卷第79頁）。告訴人丁○○
      、證人丙○○及同案被告甲○○就本案係以烤肉為由將告
      訴人丁○○騙上系爭行搶地點，在搭車上山途中，證人丙○○與同案被告甲○○曾與被告乙○○聯絡烤肉事宜以指
      示告訴人丁○○繼續駕駛車輛往山上行駛，而在系爭半山
      腰處，被告乙○○曾騎乘機車與告訴人丁○○所駕駛之汽
      車會車，並與斯時搭乘告訴人丁○○所駕駛汽車之證人丙○○、同案被告甲○○攀談提及烤肉地點等語，到達系爭
      行搶地點時，由證人丙○○持玩具槍抵住告訴人丁○○而
      與同案被告甲○○一同要求告訴人丁○○交出財物，告訴
      人丁○○即將金錢交付證人丙○○，同案被告甲○○則下
      手強取告訴人丁○○之手錶，待告訴人丁○○按同案被告
      甲○○、證人丙○○指示步行下山後，被告乙○○又至系
      爭行搶地點強取告訴人丁○○汽車內之財物，事後由被告
      乙○○駕駛告訴人丁○○之計程車搭載被告甲○○下山，
      再與證人丙○○一同喝酒花用搶得金錢等情均為一致之陳
      述，而被告乙○○於偵查中、原審及本院審理中之辯解先
      後出入甚大，業如前述，是應以告訴人丁○○、證人丙○○及同案被告甲○○所述上開一致之情節較為可採。
      至證人丙○○於本院審理時供稱：前一天晚上，喝酒的時
      候說要比勇氣但是沒有說要搶計程車司機，然後就和甲○○去坐計程車，是在搭計程車的時候想到要搶劫，當時並
      不曉得被告人在何處云云，然查，證人丙○○對於其與同
      案被告甲○○有無在計程車上打電話給被告說要搶計程車
      司機一節，先稱是甲○○在計程車上打電話給被告說要搶
      計程車司機，後又改稱只知道甲○○有打電話給被告，至
      於講什麼，隔那麼久了，記不起來云云（見本院卷第77頁
      背面），對於究係何人在計程車上打電話給被告以及通話
      內容為何，證人丙○○在同一審判期日對於辯護人連續之
      詰問，前後回答彼此扞格，顯係有意迴護被告，是證人丙○○於本院之上開證述，係迴護被告之詞，不足採信。另
      本案系爭行搶地點並無任何可供烤肉之事物及被告乙○○
      、同案被告甲○○、證人丙○○當晚亦無烤肉之計畫，業
      據同案被告甲○○、證人丙○○及告訴人丁○○證述明確
      可據，復為被告乙○○所不否認，若如被告乙○○所辯及
      同案被告甲○○於原審審理中所述事前並無謀議，則同案
      被告甲○○及證人丙○○為何於案發時搭乘告訴人丁○○
      所駕駛之計程車之初即虛構上山烤肉之理由？而被告乙○○又為何在系爭半山腰處與告訴人丁○○駕駛之汽車會車
      時要向同案被告甲○○、證人丙○○表示烤肉之地點在山
      上要告訴人丁○○繼續往系爭行搶地點開去？此均與常情
      事理有違，堪認被告乙○○與同案被告甲○○及證人丙○○就本案以強暴方式至使告訴人丁○○不能抗拒以強取告
      訴人丁○○及使告訴人丁○○交付財物之犯行確有事前犯
      意聯絡及實施之行為分擔，被告乙○○前開所辯，顯為事
      後卸責之詞，難以採信。
二、上開犯罪事實，業經同案被告甲○○於偵查及原審審理中坦
    白承認，核與告訴人丁○○指訴及證人鄭家偉、丙○○證述
    情節大致相符，並有贓物認領保管單、通聯調閱查詢單在卷
    可資佐證，同案被告甲○○自白與事實相符。
三、綜上所述，本件事證業已明確，被告乙○○與同案被告甲○○、證人丙○○共犯強盜犯行均堪以認定。
貳、查被告乙○○行為後，刑法業經立法院通過修正，於94年2
    月2日經總統公布修正，並自95年7月1日生效，其中就共同
    正犯之規定，將正犯之定義由「二人以上共同『實施』犯罪
    之行為」修正為「二人以上共同『實行』犯罪之行為」；經
    綜合比較上開法律變更之情形，以95年7月1日修正生效前之
    規定對於被告乙○○較為有利，依據修正後刑法第2條第1項
    前段之規定，即應適用95年7月1日修正生效前之上開刑法規
    定，合先敘明。
、按刑法第321條第1項第4款所稱之結夥犯，係指實施竊盜之
    共犯確有三人以上，且結夥三人，係以結夥犯全體具有責任
    能力及有犯意之人為構成要件，最高法院著有46年臺上字第
    531號、30年上字第1240號判例要旨可參；次按被告事先參
    與搶奪之謀議，實施搶奪被害人財物時，又在場把風，為防
    止阻礙犯罪事實發生之行為，自屬犯罪行為之分擔，是其所
    犯搶奪罪之加重條件，除夜間侵入住宅外，尚有結夥三人以
    上，即應成立結夥三人以上，於夜間侵入住宅搶奪罪，此有
    最高法院84年度臺上字第6242號裁判要旨可參，是行為人三
    人間具有犯意聯絡及行為分擔，且三人均具有責任能力，即
    與刑法第330條第1項所稱具備刑法第321條第1項第4款之結
    夥三人加重條件相符，本案被告乙○○、同案被告甲○○及
    證人丙○○就本案強盜他人財物犯行有犯意聯絡及行為分擔
    ，已如前述，故核被告乙○○、同案被告甲○○所為，均係
    犯刑法第330條第1項之結夥三人強盜取他人財物及使他人交
    付財物罪。被告乙○○、同案被告甲○○與丙○○就上開犯
    行有犯意聯絡並有行為分擔，為共同正犯。原審依刑法第2
    條第1項前段、修正前刑法第28條、第330條第1項，並審酌
    被告乙○○於偵查及原審審理中則均矢口否認犯行，犯後態
    度不佳，被告乙○○犯罪手段、犯罪所得利益及對於證人丁○○所生危害程度等情狀，量處有期徒刑八年，其認事用法
    核無違誤，量刑亦屬妥適，至於本案被告乙○○、同案被告
    甲○○與丙○○為本案強盜財物行為所使用之玩具槍一把，
    業經證人丙○○於另案審理中供稱業已丟棄，且未扣案，亦
    無證據證明上開玩具槍為違禁物，原審並說明不予宣告沒收
    ，亦無不合。被告仍執前詞，否認犯罪，其上訴為無理由，
    應予駁回。
據上論斷，應依刑事訴訟法第368條，判決如主文。
本案經檢察官賴俊雄到庭執行職務
中　　華　　民　　國　　96　　年　　4 　　月　　11　　日
                  臺灣高等法院刑事第十六庭
                              審判長法  官  葉騰瑞
                                    法  官  吳鴻章
                                    法  官  莊明彰
以上正本證明與原本無異。
如不服本判決，應於收受送達後十日內向本院提出上訴書狀，其
未敘述上訴之理由者並得於提起上訴後十日內向本院補提理由書
（均須按他造當事人之人數附繕本）。
                                    書記官  周素秋
中　　華　　民　　國　　96　　年　　4 　　月　　11　　日
附錄：本案論罪科刑法條全文
中華民國刑法第330條
（加重強盜罪）
犯強盜罪而有第 321 條第 1 項各款情形之一者，處 7 年以上有
期徒
刑。
前項之未遂犯罰之。
